最　高　行　政　法　院　裁　定
　　　　　　　　　　　　　　　　　　 96年度裁字第01013號
上　訴　人　甲○○
被 上訴 人　高雄市政府
代　表　人　乙　○
上列當事人間因消防法事件，上訴人對於中華民國95年2月17日
高雄高等行政法院95年度簡字第5號判決，提起上訴，本院裁定
如下：
　　主  文
上訴駁回。
上訴審訴訟費用由上訴人負擔。
　　理  由
一、按對於適用簡易程序之裁判提起上訴或抗告，須經本院許可
    ，且該許可以訴訟事件所涉及之法律見解具有原則性者為限
    ，行政訴訟法第235條定有明文。所謂訴訟事件涉及之法律
    見解具有原則性，係指該事件所涉及之法律問題意義重大，
    而有加以闡釋之必要情形而言，如對於行政命令是否牴觸法
    律所為之判斷，或就同類事件所表示之法律見解與其他高等
    行政法院或本院所表示之見解互相牴觸，有由本院統一法律
    上見解或確認其見解之必要情形屬之。
二、緣上訴人為坐落於高雄市○○區○○街31號「雄友煤氣有限
    公司」之負責人，係該場所實際支配管理權人，被上訴人所
    屬消防局人員於民國94年2月18日查獲該場所液化石油氣儲
    氣量達564公斤，超過法定總儲氣量128公斤之標準，經被上
    訴人認定上訴人違反消防法第15條第2項及公共危險物品及
    可燃性高壓氣體設置標準暨安全管理辦法第73條第1項規定
    ，乃依消防法第42條規定，以94年2月25日高市府消預字第0
    940009474號消防法案件處分書，裁處上訴人新台幣（下同
    ）三萬元罰鍰。上訴人不服，提起訴願，遭決定駁回，遂提
    起本件行政訴訟。原判決以：（一）本件上訴人經營之「雄
    友煤氣有限公司」以從事液化石油氣買賣為業，應有注意義
    務，是上訴人對系爭場所所儲放之液化石油氣之總儲氣量已
    逾128公斤標準之情形，雖無故意，亦有應注意、並能注意
    而疏未注意之過失；是上訴人有違反依據消防法第15條第2
    項規定授權訂立之「公共危險物品及可燃性高壓氣體設置標
    準暨安全管理辦法」（下稱管理辦法）第73條第1項規定之
    事實，即堪認定。上訴人以其因消費用戶使用期間非能全面
    掌控，致時有灌裝場送氣至瓦斯店，未及時送出予消費者，
    爭執其不應受罰云云，實不足取。（二）查上開消防法第15
    條第2項明文規定，其授權中央主管機關會同中央目的事業
    主管機關訂定管理辦法之範圍及內容，不論自其法條文字或
    法律整體所表現之關聯意義觀之，均已甚具體明確，並內政
    部會同經濟部依據此條授權訂立之「管理辦法」，亦是於上
    述法律授權範圍內就授權項目為細節性及技術性事項之規定
    ，不僅未逾越消防法授權之範圍，亦與消防法是為維護公共
    安全及確保人民生命財產之立法目的相符。又「管理辦法」
    ，並無關於違反該辦法之違規行為應如何處罰之規定，亦即
    關於違反「管理辦法」之行為，其罰則是訂立於母法消防法
    第42條。依上開所述，被上訴人所適用之法令並無欠缺授權
    明確性及因而違反法律保留情事，故上訴人援引中央法規標
    準法及司法院釋字第394號解釋，爭執本件原處分有違法律
    保留及授權明確性原則云云，並無可採。（三）另原處分援
    引之「違反消防法第15條有關公共危險物品及可燃性高壓氣
    體設置標準暨安全管理規定之裁處基準表」則屬上級行政機
    關所定供下級行政機關（原處分機關）作為裁量參考準則之
    行政規則，並非原處分機關作為裁罰處分之依據，即其並無
    處罰構成要件及法律效果之規定，故上訴人據以爭執其有違
    法律保留及授權明確性原則云云，更屬誤會，而不足取。再
    查，本件上訴人為被上訴人所屬消防局查獲其營業場所儲放
    之液化石油氣，超量儲存436公斤，乃當場開立舉發違反消
    防法案件通知單，並拍照存證，已如前述，且上訴人亦不爭
    執其超量儲存液化石油氣436公斤，其事實客觀上已明白並
    足以確認，揆諸前揭規定，被上訴人為本件行政處分時，縱
    未等上訴人陳述意見，逕予以裁罰，並無不合。上訴人主張
    本件被上訴人作成處分前，未給予其陳述意見之機會，違反
    行政程序法第102條規定，亦不足採。綜上所述，上訴人之
    主張均無可採；故被上訴人乃依規定裁處上訴人三萬元罰鍰
    ，即無違誤。訴願決定予以維持，亦無不合。上訴人提起本
    件訴訟，求為撤銷訴願決定及原處分，為無理由，應予駁回
    。
三、上訴意旨略以：按原判決事實及理由六項下原審認定有關消
    防署依消防法第15條第2項所訂定之上開「管理辦法」，並
    無逾越消防母法之授權範圍，自與法律保留原則無違。至於
    「各級消防主管機關辦理消防安全檢查案件處理注意事項」
    （下稱處理注意事項）及「公共危險物品及可燃性高壓氣體
    各類事業場所違規程度裁處分類表」（下稱裁處分類表）等
    為內政部依其權責為避免下級執行機關所採裁量處分差異過
    大，造成對受處分人不公之現象，且亦未逾消防法第42條規
    定之範圍，被上訴人裁處上訴人罰鍰2萬元，如無違反比例
    原則，即非法所不許，並無裁量違法可言等。乃就其形式上
    之觀察與認定，惟其實質上確係構成處罰之要件，未僅違反
    法律保留原則而以法規命令代替了法律位階，僭越了法律。
    原審未察，逕為駁回判決之認事用法，顯然適用法規不當，
    於法不無違誤。末按行政程序法第159條規定：本法所稱行
    政規則，係指上級機關對下級機關，或長官對屬官，依其權
    限或職權為規範機關內部秩序及運作，所為「非直接對外發
    生法規範效力之一般、抽象之規定」。前開「處理注意事項
    」、「裁處分類表」等，亦為被上訴人據以為處罰之依據，
    於法尚有未洽。惟原判決予以引用，容有未當。爰依行政訴
    訟法第212條、第235條、第238條、第241條、第242條、第
    243條第1項及第244條等規定；爰請求廢棄原判決並撤銷原
    處分或發回原審法院更為審理等語。經核上訴人上訴意旨僅
    就本案原審業已詳為論駁之實體法律關係為爭執，而其所指
    摘被上訴人之原處分違法，並無一語指及原判決就同類事件
    所表示之法律見解與其他高等行政法院或本院如何之見解互
    相牴觸，而有由本院統一法律上見解或確認其見解之必要情
    形，揆諸首揭規定，自不應許可，其上訴難謂合法，應予駁
    回。
四、依行政訴訟法第249條第1項前段、第104條、民事訴訟法第9
    5條、第78條，裁定如主文。
中　　華　　民　　國　　96　　年　　5　　 月　　11　　日
                  第二庭審判長法  官　鄭　淑　貞
                              法  官  黃　合　文
                              法  官　吳　明　鴻
                              法  官　鄭　小　康
                              法  官　帥　嘉　寶
以  上  正  本  證  明  與  原  本  無  異
中　　華　　民　　國　　96　　年　　5　　 月　　11　　日
　　　　　　　　　　　　　　　書記官　郭　育　玎
